【裁判字號】    97,執消債更,77
【裁判日期】    990607
【裁判案由】    更生事件
【裁判全文】
臺灣嘉義地方法院民事裁定          97年度執消債更字第77號
聲  請  人
即  債務人  癸○○
代  理  人  劉興文律師
債  權  人  臺灣土地銀行股份有限公司
法定代理人  巳○○
代  理  人  辰○○
債  權  人  國泰世華商業銀行股份有限公司
法定代理人  戊○○
代  理  人  卯○○
債  權  人  澳商澳盛銀行集團股份有限公司台北分公司
法定代理人  丑○○
債  權  人  玉山商業銀行股份有限公司
法定代理人  子○○
債  權  人  大眾商業銀行股份有限公司
法定代理人  辛○○
代  理  人  己○○
債  權  人  日盛商業銀行股份有限公司
法定代理人  壬○
債  權  人  安泰商業銀行股份有限公司
法定代理人  甲○○
債  權  人  友邦國際信用卡股份有限公司
法定代理人  寅○○
債  權  人  庚○(台灣)商業銀行股份有限公司
法定代理人  乙○○
債  權  人  臺灣新光商業銀行股份有限公司
法定代理人  丁○○
代  理  人  丙○○
上列債務人聲請消費者債務清理事件，經本院於97年12月10日以
97年度消債更字第64號裁定開始更生程序，本院裁定如下：
    主  文
債務人所提如附件所示之更生方案應予認可。
債務人在未依更生條件全部履行完畢前，應受如附表之生活限制
。
    理  由
一、債務人更生方案意旨略以：債務人現無擔保及無優先權債務
    總額為3,593,737元，每期願清償11,000元，並自認可方案
    裁定確定之翌日起，依債權比例按期於每月15日前分別電匯
    給各債權人，共計清償8年，並以1個月為1期，共計清償96
    期，清償總金額為1,056,000元，無擔保及無優先權債權人
    受清償成數為29.38％（詳參附件三債務人更生方案）。
二、按債務人有薪資、執行業務所得或其他固定收入，法院認更
    生方案之條件公允者，得不經債權人會議可決，逕依債務人
    之聲請或依職權以裁定認可更生方案；法院為認可之裁定時
    ，因更生方案履行之必要，對於債務人在未依更生條件全部
    履行完畢前之生活程度，得為相當之限制，消費者債務清理
    條例第64條第1項、第62條第2項分別定有明文。申言之，消
    費者債務清理條例之目的，除保障債權人集團性滿足之最大
    化及公平化外，並為賦與債務人重建復甦其經濟生活之機會
    ，故消費者債務清理程式制度之構築首需強調生活再建及破
    綻預防，提高債務人工作意願並改善其生活習慣，使能重新
    出發，從而保障其生存權，並促進其義務遂行能力，儘可能
    永續性回覆信用。是若還款額度逾越所能負擔之極限過大，
    債務人勢必無以清償，終至喪失其還債之意願，則債權人則
    因實際受償的金額降低，反蒙受實際不利益。因而更生方案
    是否合理、可行，應視債務人財產狀況（含現有資力與將來
    收入來源）、清償能力及經濟信用等評估，及考量債權人之
    受償額度（如「清算保障原則」─本條例64條第2項第4款參
    照），予以客觀判斷，始不違背前述說明。經查：
（一）債務人現任職於嘉義縣大林鎮公所，擔任臨時人員，98年
      度薪資所得2筆分別為288,964元、1,800元，98 年度平均
      收入為24,230元（計算式：288,964元＋1,800元＝290,76
      4元；290,764元÷12月＝24,230元，元以下四捨五入），
      此有債務人各類所得扣繳暨免扣繳憑單在卷可稽，堪信真
      實。又債務人前於本院99年5月5日調查庭自陳：「（事務
      官問：現工作為何？）大林鎮公所臨時人員，每月17,280
      元，尚有工作獎金5,000元。」（見本院99年5月5日調查
      筆錄第1、2頁）。準此，本院酌計債務人更生方案履行期
      間每月固定收入為24,000元，合先敘明。
（二）債務人提出之更生方案是否公允：
    1.債務人主張更生方案履行期間每月必要生活費用為雜支1,
      500元、電話費500元、油資500元、膳食費4,500元、子女
      扶養費6,000元。查：
      (1)雜支1,500元、電話費500元、油資500元、膳食費4,500
        元等個人必要生活支出，小計7,000 元部分：查行政院
        內政部所公佈98年度台灣省低收入戶每人每月平均最低
        基本生活費為9,829元，此經行政院內政部98年度台內
        社字第0980031312號函公告在案，債務人既主張每月必
        要費用僅須7,000元，尚且低於前揭最基本之生存權保
        障標準之9,829元，該部分支出自難認非屬適當且必要
        。
      (2)小孩扶養費6,000元：債務人主張與配偶分擔3名小孩扶
        養費後，支出前揭扶養費項目等語。按受扶養權利者，
        以不能維持生活而無謀生能力者為限，民法第1117條第
        1 項定有明文，第所稱「不能維持生活」，係指無財產
        足以維持生活；所稱「無謀生能力」係指扶養權利人不
        具勞力、工作能力而言。經查，債務人與配偶育有長女
        朱語嫻（現年9歲）、次女朱祐均（現年8歲）及長子朱
        博安（現年3歲），3人均為無行為能力人、無財產及所
        得，此有債務人全戶戶籍謄本、稅務電子閘門財產所得
        調卷明細表附卷可稽，堪認現均不能維持生活而無謀生
        能力。則揆諸前揭說明，債務人非無扶養之義務。查行
        政院內政部所公佈98年度台灣省低收入戶每人每月平均
        最低基本生活費為9,829元，已如前述。準此，債務人
        前揭主張未逾一般人維持生活最低程度，應屬合理，爰
        計為每月必要之支出。
      (3)綜上，債務人主張更生方案履行期間每月個人必要生活
        費用更生方案履行期間每月必要生活費用為雜支1,500
        元、電話費500元、油資500元、膳食費4,500 元、子女
        扶養費6,000元，總計13,000元為有理由，此為債務人
        每月必要生活支出。
    2.經上計算，債務人每月收入24,000元，扣除更生方案履行
      期間每月必要支出為13,000元後，餘11,000元（計算式：
      24,000元－13,000元＝11,000元），所提之更生方案係將
      剩餘金額全數作為每月更生還款金額，是債務人已勉力提
      出還款方案及金額，確有履行更生方案之誠意。又係爭方
      案清償總金額1,056,000元，債務總清償成數為29.38％，
      堪認清償總額已達債權總額相當成數，債權人受償金額亦
      不致過低。
    3.況且本條例立法目的，除保障債權人集團性滿足之最大化
      及公平性外，並為賦與債務人重建復甦經濟生活之機會。
      本件債務人更生方案已盡其償還能力，同前所述，如更生
      方案不予認可，依本條例規定唯有開始進行清算，債務人
      名下財產未具清算實益，反易致使債權人一無所得，對債
      權人同為不利尤甚。且若還款額度逾越債務人所能負擔之
      極限過大，債務人勢必無法清償，終至喪失其還債之意願
      ，則債權人實際受償之金額勢必大幅降低，因而反受實質
      之不利益，適有害於債權人債權之保障與本條例為重建債
      務人經濟生活之立法目的。
    4.本院衡酌前情，認債務人已提出其最大限度之還款方案及
      金額、確有履行更生方案之誠意，且該更生方案公允、適
      當且可行。
四、綜上所述，本件債務人確有薪資固定收入，所提更生方案條
    件公允，且亦無同條例第63條、第64條第2 項所定不應認可
    之消極事由存在，揆諸消費者債務清理條例之立法目的，為
    保障債權人公平受償，並謀求消費者經濟生活之更生，則本
    件更生方案自應予認可，另依消費者債務清理條例第62條第
    2 項之規定，在債務人未依更生條件全部履行完畢前之生活
    程度，裁定為相當之限制，爰裁定如主文。
中    華    民    國    99    年    6     月    7     日
                  民事第一庭司法事務官  葉佩如
上為正本係照原本作成。
如不服本裁定，應於裁定送達後10日內，以書狀向本院提出異議
。
中    華    民    國    99    年    6     月    7     日
                            書  記  官  林昱宏

司法院資訊處製作；財團法人民間司法改革基金會備份。
